【裁判字號】    89,上訴,367
【裁判日期】    890413
【裁判案由】    殺人
【裁判全文】
臺灣高等法院刑事裁定                  八十九年度上訴字第三六七號
    上  訴  人
    即  被  告  甲○○
    義務辯護人  丁○○
右被告因殺人案件，本院裁定如左：
    主  文
甲○○自民國八十九年四月二十六日起延長羈押貳月。
    理  由
一、被告甲○○因殺人案件，經本院認有刑事訴訟法第一０一條第一、三款情形，並
    有羈押之必要，於民國八十九年一月二十六日執行羈押。
二、茲本院以其羈押原因仍然存在，認有繼續羈押之必要，應自民國八十九年四月二
    十六日起，再予延長羈押貳月，爰依刑事訴訟法第一百零八條第一項、第二項，
    裁定如主文。
中     華     民     國    八十九   年       四       月      十三      日
                             臺灣高等法院刑事第二十五庭
                                 審判長法  官  許  國  宏
                                       法  官  吳      燦
                                       法  官  洪  光  燦
右正本證明與原本無異。
如不服本裁定應於收受送達後五日內向本院提出抗告書狀。
                                       書記官  張  永  富
中     華     民     國    八十九   年       四       月      十四      日
臺灣高等法院刑事判決                  八十九年度上訴字第三六七號
    上  訴  人
    即  被  告  甲○○  男二十三歲（民國○○○年○月○○○日生)
                        住台東縣台東市○○路○段二０八巷四八弄九號（在押）
                        身分證統一編號：Ｖ一二八二四五號
    輔  佐人即
    被  告之兄  丙○○  住同右
    輔  佐人即
    被  告之姐  乙○○  住同右
    義務辯護人  丁○○律師
右上訴人，因殺人案件，不服臺灣桃園地方法院，八十八年度重訴字第二六號，中華
民國八十八年十二月八日第一審判決（起訴案號：臺灣桃園地方法院檢察署八十八年
度偵字第七七一九號）提起上訴，本院判決如左：
    主      文
原判決撤銷。
甲○○傷害人之身體，因而致人於死，處有期徒刑柒年貳月。
    事      實
一、甲○○於民國八十八年五月十六日二十時許在桃園縣八德市○○路八一五號「金
    來旺釣蝦場」與王清忠、楊志強、林萬郎等人飲酒作樂，席間因細故與SRIKAEW
    SOMBAT、SOMSEE SOMCHAI、EK CHUMPHOO、PINGWONG WEERA等人（以上英譯之人
    均係屬泰國籍勞工）發生衝突進而互毆（其間外勞係持釣蝦場停車場內之磚頭丟
    、擊王清忠、甲○○等人）成傷（其中王清忠、楊志強、林萬郎傷害SRIKAEW SO
    MBAT犯行部分未據合法告訴，甲○○、王清忠、楊志強、林萬郎與SOMSEE SOMCH
    AI、EK CHUMPHOO、PINGWONG WEERA互毆部分均經撤回告訴），SRIKAEW SOMBAT
    、SOMSEE SOMCHAI、EKCHUMPHOO、PINGWONG WEERA見甲○○、王清忠、楊志強、
    林萬郎受傷後即各自逃離，甲○○、王清忠、楊志強、林萬郎等人心有未甘，隨
    之自後追趕，旋於同日二十一時三十分許，在八德市○○路七七０巷七七號「展
    通電子公司」前追及SRIKAEW SOMBAT。此時，甲○○因為泰國籍外勞與其友人王
    清忠等多人之前衝突、互毆亦有受傷，竟於其追及SRIKAEW SOMBAT時乃以傷害之
    犯意，當場拾起「展通電子公司」內附近路邊磚塊朝SRIKAEW SOMBAT頭部連續猛
    擊，而以磚塊重擊他人頭部，足以造成死亡之結果，在客觀上應有預見之可能，
    竟因一時氣憤出手猛擊多下，迨至泰國籍勞工SRIKAEW SOMBAT無法動彈時始停手
    而逃逸離現場，而SRIKAEW SOMBAT則嗣經人送醫後，終因下手用力過猛，導致SR
    IKAEW SOMBAT因右硬腦膜下出血及頭部多處外傷，旋於八十八年五月二十三日八
    時許不治死亡。
二、案經桃園縣警察局八德分局報請臺灣桃園地方法院檢察署檢察官偵查起訴。
    理      由
一、訊據上訴人即被告甲○○對以撿拾之石塊毆擊被害人即泰國籍勞工SRIKAEW SOMB
    AT致死之事實，坦承不諱，核與證人楊志強供述之情節大致相符，並經目擊證人
    吳貞明證述無訛。而被害人SRIKAEW SOMBAT亦確係因為遭磚塊利器之毆擊頭部致
    右硬腦膜下出血及頭部多處外傷，而不治死亡，亦經臺灣桃園地方法院檢察署檢
    察官督同檢驗員相驗屬實，並製有驗斷書、勘驗筆錄、相驗屍體証明書在卷佐參
    。被告雖於本院及原審均辯稱當時情況乃是被害人SRIKAEW SOMBAT先拿磚塊要毆
    打伊而反被伊所奪下，且伊當時亦僅是想要教訓被害人而已，伊持用磚塊擊打SR
    IKAEW SOMBAT亦僅有毆擊身體一下，其後則將磚塊隨即丟棄而僅以拳頭徒手毆打
    SRIKAEW SOMBAT之身體及臉部而已，伊並無殺人之犯意，且伊亦於隔日晚上即去
    警局自首等詞云云。惟查本件，被告乃係於警局人員發覺犯罪而已經開始對被告
    為調查程序後被告始行到案，此與於犯罪發覺前即時主動向警自首犯行之要件已
    不能相符合，又查本件當時在現場「展通電子公司」附近之泰國籍勞工亦僅有SR
    IKAEW SOMBAT一人而已，被告方面則另有其友人楊志強等多人在現場附近，故縱
    然確是SRIKAEW SOMBAT於當時有持用磚塊滋事之行為，然既已反遭被告所奪下，
    則被害人SRIKAEW SOMBAT即因而不具有危險性，被告實無再行對於手無利器之被
    害人SRIKAEW SOMBAT續為毆打之必要，而本件於八十八年五月十八日檢察官偵查
    中被告甲○○自承持用磚塊連續猛擊被害人SRIKAEW SOMBAT七、八下，是被告傷
    害之事實，至臻明確。
二、次按殺人與傷害致死之區別，即在下手加害時有無死亡之預見為斷，至受傷處所
    是否致命部位、及傷痕之多寡、輕重如何，僅足供認定有無殺意之參考，原不能
    為區別殺人與傷害致死之絕對標準（參照最高法院十九年上字第七一八號判例）
    。被害人之頭部固屬重要部分，然本件衝突事件，早先外勞係以磚頭丟擊被告等
    人，嗣被告不甘追及外勞時亦以撿拾之磚頭反擊，顯然被告所為意在反制而已，
    況雙方衝突係屬偶發，並無預謀，自無因此即有殺人之必要及動機，被告所辯伊
    直覺上純對外勞反擊而已，即非全無可採，而被害人因被告反擊重擊頭部，導致
    右硬腦膜下出血及頭部多處外傷，送醫不治死亡，其間又有因果關係，此因重擊
    頭部導致死亡之加重結果，又為被告客觀上所能預見，被告傷害致人於死之犯行
    ，至堪認定。本件事證既明，被告請求訊問證人吳貞明，核無必要，併此敘明。
三、核被告所為係犯刑法第二百七十七條第二項前段之傷害人之身體，固而致人於死
    罪。公訴人以同法第二百七十一條之殺人罪起訴，尚有未洽，起訴法條應予變更
    。
四、原審據以論罪科刑固非無見，惟查被告以傷害之犯意，致生死亡之結果，原判決
    論以殺人罪，即有未合，被告上訴意旨否認有殺人之犯意並指摘原判決不當，為
    有理由，應由本院將原判決撤銷改判。爰審酌被告已經頗有悔意，並另參酌被告
    之犯罪動機、目的、手段及其品性、素行與犯後之態度等一切情狀，酌情量處如
    主文所示之刑，以資懲儆。至本件扣案之磚塊，因非係屬於被告所有之物，另扣
    案之血褲，亦非係屬於被告供犯罪所用之物，爰均不併為沒收之宣告，附此敘明
    。
據上論斷應依刑事訴訟法第三百六十九條第一項前段、第三百六十四條、第二百九十
九條第一項前段、第三百條，刑法第二百七十七條第二項前段判決如主文。
本案經檢察官呂光華到庭執行職務。
中     華     民     國    八十九   年       四       月      十二      日
                             臺灣高等法院刑事第二十五庭
                                 審判長法  官  許  國  宏
                                       法  官  袁  從  楨
                                       法  官  洪  光  燦
右正本證明與原本無異。
如不服本判決應於收受送達後十日內向本院提出上訴書狀，其未敘述上訴之理由者並
得於提起上訴後十日內向本院補提理由書（均須按他造當事人之人數附繕本）。
                                       書記官  張  永  富
中     華     民     國    八十九   年       四       月      十七      日
附錄：本案論罪科刑法條全文
刑法第二百七十七條
傷害人之身體或健康者，處三年以下有期徒刑，拘役或一千元以下罰金。
犯前項之罪，因而致人於死者，處無期徒刑或七年以上有期徒刑，致重傷者，處三年
以上、十年以下有期徒刑。


司法院資訊處製作；財團法人民間司法改革基金會備份。
